最高法院刑事判決　　　　　　　　　　 111年度台非字第41號
上　訴　人　最高檢察署檢察總長
被　　　告　楊存禮




上列被告因竊盜案件，對於臺灣嘉義地方法院中華民國110年9月
23日第一審刑事簡易確定判決（110年度嘉簡字第917號，聲請簡
易判決處刑案號：臺灣嘉義地方檢察署110年度速偵字第736號）
，認為部分違背法令，提起非常上訴，本院判決如下：
    主  文
原判決關於罪刑部分（沒收暨追徵部分除外）撤銷。
楊存禮犯竊盜罪，處拘役伍拾日，如易科罰金，以新臺幣壹仟元
折算壹日。
    理  由
一、非常上訴理由稱：「一、按判決不適用法則或適用法則不當
    者，為違背法令，刑事訴訟法第378 條定有明文。又依法應
    於審判期日調查之證據未予調查，致適用法令違誤，而顯然
    於判決有影響者，該項判決即屬違背法令，得提起非常上訴
    ，亦經司法院大法官釋字第181 號著有解釋。故事實審法院
    對於被告有無累犯之事實，應否適用刑法第47條第1 項累犯
    之規定加重其刑，即屬法院認定事實與適用法律之基礎，客
    觀上有其調查之必要性，應依職權加以調查。倘被告並非累
    犯，而事實審未加詳查，致判決誤用累犯之規定論處，自屬
    刑事訴訟法第379 條第10款規定所稱依法應於審判期日調查
    之證據而未予調查，其判決當然為違背法令。二、本件依臺
    灣嘉義地方法院110年度嘉簡字第917號刑事簡易確定判決（
    下稱原判決）事實之認定『其前因竊盜案件，分別經本院（
    一）以104年度易字第71號判決判處有期徒刑7月確定、經臺
    灣臺北地方法院（二）以104年度審易字第698號判決判處有
    期徒刑7月確定，上開編號（一）至（二）復經本院以104年
    度聲字第1135號裁定定應執行有期徒刑1年確定，並於105年
    8 月20日縮短刑期執行完畢出監，有臺灣高等法院被告前案
    紀錄表在卷可稽，其於受徒刑執行完畢後5 年以內，故意再
    犯本案有期徒刑以上之罪，為累犯。本院依司法院釋字第77
    5 號解釋意旨，衡酌被告之犯罪情節，茲考量被告前已因多
    次竊盜案件經法院判處徒刑確定並執行完畢，再犯本件，顯
    見被告自我克制能力及對於刑罰之反應力均薄弱，具有主觀
    惡性，且予以加重刑度，並無致生被告所受之刑罰超過其所
    應負擔罪責之情形，認本案應依刑法第47條第1 項之規定，
    加重其刑。』等情。然本件被告犯罪時間為110 年9月5日，
    距前案執行完畢之105年8月20日已逾5 年，依照上揭說明，
    不能成立累犯。原審未察，竟論以累犯，並加重其刑，自有
    判決適用法則不當及依法應於審判期日調查之證據而未予調
    查之違法。三、案經確定，且對被告不利，爰依刑事訴訟法
    第441條、第443條提起非常上訴，以資糾正。」等語。
二、本院按：
㈠、判決不適用法則或適用不當者，為違背法令，刑事訴訟法第
    378 條定有明文。刑法關於累犯之規定，以受徒刑之執行完
    畢，或一部之執行而赦免後，5 年以內故意再犯有期徒刑以
    上之罪者，為其成立要件，此觀刑法第47條第1 項規定甚明
    。而數罪併罰之案件，雖應依刑法第50條、第51條規定就數
    罪所宣告之刑定其應執行之刑，然此僅屬就數罪之刑，如何
    定其應執行者之問題，本於數宣告刑，應有數刑罰權，此項
    執行方法之規定，並不能推翻被告所犯係數罪之本質，故倘
    有其中一罪之刑已執行完畢者，自不因嗣後另定其應執行刑
    而影響先前一罪已執行完畢之事實。反之，若數罪併罰案件
    而裁定定其應執行刑之前，若無其中一部分罪刑已執行完畢
    之情形，自應以該併罰數罪所裁定應執行之刑全部執行完畢
    ，始能認為該數罪刑已全部執行完畢。又被告有無累犯之事
    實，應否適用刑法第47條第1 項規定加重其刑，為法院認定
    事實與適用法律之基礎事項，客觀上有調查之必要性，應依
    職權調查。倘被告不合累犯之要件，法院未予調查，致誤依
    累犯規定加重其刑者，即屬刑事訴訟法第 379條第10款所規
    定之依本法應於審判期日調查之證據而未予調查，致適用法
    令違誤，而顯然於判決有影響，其判決為當然違背法令。
㈡、本件被告楊存禮前因竊盜案件分別經臺灣嘉義地方法院（下
    稱嘉義地院）以104年度易字第71號判決處有期徒刑7月確定
    （下稱甲案），及臺灣臺北地方院以104年度審易字第698號
    判決處有期徒刑7 月確定（下稱乙案），並先後入監接續執
    行，甲案執行期間為自民國104年7月29日起至105年1月16日
    止，乙案執行期間為自105年1月17日起至同年8 月16日止。
    惟嘉義地院在上開2案均尚未執行完畢前之104年11月19日，
    以104年度聲字第1135號裁定就被告所犯前揭2罪所處之徒刑
    ，合併定其應執行之刑為有期徒刑 1年確定，並無其中部分
    罪刑已先執行完畢之情形，而該2 罪刑所定應執行之刑已於
    105年8月20日因縮短刑期執行完畢而出監，有臺灣高等法院
    被告前案紀錄表在卷可稽。從而被告於前開2案執行完畢5年
    後之 110年9月5日晚間11時17分許故意再犯本件竊盜罪，即
    非於甲、乙二案執行完畢5 年以內所犯，自不構成累犯。原
    審誤認本件所犯竊盜係在前案所受徒刑執行完畢5 年內所為
    ，而論以累犯，並依刑法第47條第1 項規定加重其刑，量處
    拘役55日，並諭知易科罰金之折算標準，依上述說明，自有
    判決適用法則不當之違背法令。案經確定，且不利於被告，
    非常上訴意旨執以指摘，洵有理由。應由本院將原判決關於
    罪刑部分（沒收暨追徵部分除外）撤銷，另行判決如主文第
    2 項所示，並諭知易科罰金之折算標準，以資糾正及救濟。
據上論結，應依刑事訴訟法第447條第1項第1款，刑法第320條第
1項、第41條第1項前段，刑法施行法第1條之1第1 項，判決如主
文。
中    華    民    國   111    年    3     月    31    日
                  刑事第一庭審判長法  官  郭  毓  洲  
                                  法  官  林  英  志  
                                  法  官  周  盈  文  
                                  法  官  蔡  憲  德  
                                  法  官  林  靜  芬  
本件正本證明與原本無異
                                  書記官
中    華    民    國   111    年    4     月    1     日